【裁判字號】    90,訴,621
【裁判日期】    901107
【裁判案由】    偽造文書等
【裁判全文】
臺灣高雄地方法院刑事判決                            九十年度訴字第六二一號
    公  訴  人  臺灣高雄地方法院檢察署檢察官
    被      告  甲○○
右列被告因偽造文書等案件，經檢察官提起公訴（九十年度偵字第三五九二號）及移
送併辦（九十年度偵字第五六五四號），本院判決如左：
    主  文
甲○○共同偽造公印文，累犯，處有期徒刑壹年拾月。
扣案之偽造乙○○國民身分證、汽車駕駛執照及機車駕駛執照各一張，及乙○○之全
戶戶籍謄本一份；普通汽車駕駛執照登記書及汽（機）車駕駛人異動登記書上甲○○
之照片各一張，及中華民國普通護照申請書上甲○○之照片一張及偽造之乙○○國民
身分證正反面影本各一張；普通汽車駕駛執照登記書姓名欄內偽造之「乙○○」署名
一枚、汽（機）車駕駛人異動登記書簽章欄內偽造之「乙○○」印文二枚、台中縣警
察局豐原分局神岡分駐所偵訊筆錄（八十九年六月九日）第五頁被詢問人下偽造之「
乙○○」署名及印文各一枚；偽造之「乙○○」印章二枚，均沒收之。
      事  實
一、甲○○曾於民國八十四年二月十一日，因詐欺案件，經本院以八十四年度易字第
    五號判決判處有期徒刑四月確定，嗣於八十四年十二月二十三日執行完畢，復於
    八十五年九月九日，因偽造文書案件（該案係甲○○行使偽造私文書而申請補發
    國民身分證及駕照，因而使公務員登載不實等犯行），經本院以八十五年度訴字
    第二三一號判決判處有期徒刑十月確定，嗣於八十九年八月二日因本案被查獲而
    入監執行，於九十年六月一日執行完畢。詎甲○○於前案之偽造文書案件被查獲
    後，仍不知悔改，為掩飾其身分，竟與不詳年籍、姓名綽號「舜華」之成年女子
    ，二人共同基於偽造國民身分證及偽造公印文之犯意聯絡，於八十九年五月間某
    日，由甲○○在台中市某地，提供自己的照片一張交予該綽號「舜華」之女子後
    ，由「舜華」在不詳地點，偽造「乙○○」國民身分證一張（其上並偽造有『內
    政部印』之公印文一枚）後，再交予甲○○持有，以躲避警方之查緝，足以生損
    害於乙○○及戶政機關管理戶政與檢警機關偵防犯罪之正確性。嗣甲○○復基於
    行使該偽造乙○○之國民身分證及偽造私文書之概括犯意，持該偽造之國民身分
    證及其照片四張，假冒乙○○之身份，於八十九年五月二十二日至台中區監理所
    ，分別在普通汽車駕駛執照登記書上偽填乙○○之年籍資料及貼上照片，並在姓
    名欄內偽簽「乙○○」之署名一枚，以此偽造完成普通汽車駕駛執照登記書一份
    ，並持其偽造之乙○○印章一個（偽造之乙○○印章已丟棄於不詳地點），在汽
    （機）車駕駛人異動登記書之簽章欄內蓋用二次，而偽造「乙○○」之印文二枚
    及貼上照片，以此方式偽造完成汽（機）車駕駛人異動登記書一份後，分別透過
    不知情之嶺東駕訓班職員向台中區監理所報考汽車駕照，及其親自向台中區監理
    所申請補發機車駕照以之行使，因而使不知情之台中區監理所公務員，連續將此
    不實事項登載於職務上所掌之相關公文書上，並核發貼有甲○○照片之乙○○汽
    、機車駕照各一張，足以生損害於乙○○及監理機關對於駕照管理之正確性。甲○○復承前行使偽造國民身分證及偽造署名、印文之概括犯意，於八十九年六月
    九日上午十時許，因其與林錦燕有妨害自由之糾紛，而至台中縣警察局豐原分局
    神岡分駐所內報案時，持該偽造之乙○○國民身分證及偽造之乙○○印章，對製
    作筆錄之警員丙○○，假冒乙○○之身份而應訊後，在該偵訊筆錄之第五頁被詢
    問人下，偽簽乙○○之署名一枚並蓋用乙○○之印章而偽造乙○○之印文一枚（
    偽造乙○○印章已丟棄於不詳地點），足以生損害於乙○○及警察機關偵辦犯罪
    之正確性。嗣甲○○復承前行使偽造國民身分證及以此供申請護照之故意，於八
    十九年七月三十一日十一時許，在台中市某地，交付該偽造之乙○○身分證正反
    面影本各一張及其照片予不知情之柯曾麗華，並利用不知情之柯曾麗華及聯成旅
    行社人員，以乙○○之名義偽造中華民國普通護照申請書一份並貼上偽造之乙○○身分證正反面影本及照片後，於八十九年八月一日，利用不知情之聯成旅行社
    人員持該偽造之中華民國普通護照申請書，向入出境管理局台中服務處申請中華
    民國護照以之行使，足以生損害於乙○○及外交部對於護照管理之正確性，惟經
    入出境管理局台中服務處之人員發覺有異而報警後，於八十九年八月一日十七時
    許，在台中市○○路○段四三七巷五十九弄二二四號當場查獲甲○○，並扣得偽
    造之乙○○國民身分證、汽車及機車駕駛執照各一張，及乙○○之全戶戶籍謄本
    一份。
二、案經台中市警察局第二分局報告臺灣台中地方法院檢察署呈請臺灣高等法院檢察
    署核轉臺灣高雄地方法院檢察署偵查起訴及臺灣台中地方法院檢察署移送本院併
    辦。
    理  由
一、訊據被告甲○○固坦承有於右揭時地，提供自己之照片予該「舜華」之女子，及
    至台中區監理所偽以乙○○之身分申請考領汽車駕照及補發機車駕照，以及在偵
    訊筆錄上偽簽乙○○之姓名及偽造印文，並提供偽造之國民身分證及照片，透過
    不知情之證人柯曾麗華向入出境管理局台中服務處申請中華民國護照之事實，惟
    矢口否認有何右揭共同偽造特種文書、行使偽造特種文書及行使偽造私文書之犯
    行，辯稱：伊於台中拿照片予「舜華」，於八十九年七月二十九日「舜華」才在
    台中將偽造好身份證交予伊，伊並不知「舜華」是要偽造身分證，且伊至台中監
    理所辦理請考領汽車駕照及補發機車駕照時，以及在神岡分駐所應訊時，均未出
    示偽造之身分證，至於申辦護照是為帶小孩出國玩云云，惟查：
  （一）右揭事實，業據被告於警訊及偵查中均已坦承不諱，核與證人即被害人乙○○於警訊及偵查中指述被告確冒其身分而犯罪，及證人柯曾麗華於警訊及偵
        查中亦證稱：係被告持偽造之乙○○身分證委由其申辦護照等情相符，且被
        告偽以被害人乙○○之身分而申辦汽車駕照與聲請補發機車駕照，及至神岡
        分駐所偽以乙○○之身分應訊及申辦護照之事實，有偽造之汽車駕駛執照登
        記書影本、汽（機）車駕駛人異動登記書影本、台中縣警察局豐原分局神岡
        分駐所之偵訊筆錄影本及中華民國普通護照申請書影本各一份，及扣案之偽
        造乙○○國民身分證、汽車及機車駕駛執照各一張及乙○○之全戶戶籍謄本
        一份在卷可資佐證，且該扣案之乙○○國民身分證及其上之『內政部印』公
        印文確係經偽造，有內政部警政署刑事警察局鑑驗通知書一紙在卷可查。
  （二）就被告有與該「舜華」之女子共同偽造乙○○之國民身分證及偽造公印文犯
        行部分，被告雖辯稱：伊不知「舜華」要其照片是為偽造身分證云云，惟被
        告於警訊中已自承：伊交付照片予「舜華」，係因「舜華」答應其可辦理一
        張身份證予伊，以逃避警方追緝等語，則被告主觀上已明知該「舜華」之女
        子，持被告之照片係為偽造身分證之事實，自足堪認定，是被告前揭所辯，
        不足採信，被告與該「舜華」之女子有偽造身分證及偽造公印文之犯意聯絡
        及行為分擔，應堪認定。
  （三）另就被告有行使偽造之乙○○國民身分證以申辦汽車駕照及聲請補發機車駕
        照，及行使偽造之乙○○國民身分證向神岡分駐所警員丙○○，以被害人乙○○之身分應訊之犯行部分，被告雖辯稱：伊至台中區監理所申辦汽車駕照
        及申請補發機車駕照時，並未出示偽造之乙○○身分證，且伊在神岡分駐所
        應訊時，亦未向警員出示身分證云云，惟查，被告於申請考領汽車駕照及補
        發機車駕照時，須出示偽造之乙○○國民身分證之事實，業經交通部公路局
        台中區監理所於九十年八月二十八日，以九十中監二字第九Ｏ三八二二六號
        函覆本院：「本所承辦報考及補發駕照時，須核對當事人之身分證，並於核
        對完畢後發還予當事人，勿需留下身分證影本。」等語屬實，且證人即對被
        告製作筆錄之神岡分駐所警員丙○○亦於本院審理中結證述：「（被告於八
        十九年六月九日冒乙○○之名義報案時有無校對身分證？）當時被告有拿乙○○的身分證給我看，且有讓他背身分證資料，有符合身分證上面年籍資料
        。」等語明確，是被告於申請考領汽車駕照及補發機車駕照，以及冒乙○○
      之名應訊時，均有持該偽造之乙○○國民身分證以之行使之犯行，均足堪認
        定，被告前揭所辯：未出示偽造之乙○○身分證云云，亦不足採信。
  （四）綜上所述，被告已於警訊及偵查中坦承犯行，雖嗣後於本院審理中就部分犯
        行翻異前詞，然僅係事後卸責之詞，均不足採信，被告有右揭共同偽造特種
        文書、行使偽造特種文書及行使偽造私文書等犯行，均足堪認定。
二、按國民身分證為關於品行能力服務等相類證書之一種，為刑法第二百十二條之特
    種文書，其上所蓋之「內政部印」印文，係屬公印文，且影本與原本可有相同之
    效果，其於吾人實際生活上可替代原本，被認為具有與原本相同之社會機能與信
    用性，故影本自得為刑法偽造文書罪之客體，均合先敘明。
三、核被告所為，就偽造乙○○之國民身分證犯行部分，係犯刑法第二百十三條之偽
    造特種文書罪及第二百十八條第一項之偽造公印文罪，就持偽造之乙○○國民身
    分證申辦考領汽車駕照及申請補發機車駕照犯行部分，係犯刑法第二百十六條行
    使第二百十三條之偽造特種文書罪、第二百十六條行使第二百十條之偽造私文書
    罪及第二百十四條之使公務員登載不實罪，就於神岡分駐所出示乙○○之國民身
    分證及在偵訊筆錄上偽簽乙○○之署名及偽造印文犯行部分，係犯刑法第二百十
    六條行使第二百十三條之特種文書罪及第二百十七條第一項之偽造署名及偽造印
    章罪，就行使偽造之乙○○國民身分證影本以供申請護照之部分犯行，係犯刑法
    第二百十六條行使第二百十三條之特種文書罪、第二百十六條行使第二百十條之
    偽造私文書罪及護照條例第二十三條第一項、第二項之行使偽造國民身分證以供
    申請護照罪。被告與不詳姓名、年籍綽號「舜華」之成年女子，就上開偽造特種
    文書罪及偽造公印文罪，有犯意聯絡及行為分擔，應論以共同正犯。被告就持偽
    造之乙○○國民身分證影本及偽造中華民國普通護照申請書，以申請中華民國護
    照犯行部分，係利用不知情之證人柯曾麗華及聯成旅行社人員實施犯罪行為，應
    論以間接正犯。被告連續偽造署名及印章、印文之犯行（其中偽造公印文之犯行
    ，因其刑度及犯罪情節較重，故仍須予以論罪），係偽造私文書之方法，不另論
    罪，且被告偽造特種文書及私文書後均持以行使，其偽造之低度行為應為行使之
    高度行為所吸收，亦不再論罪。被告先後多次行使偽造特種文書及行使私文書之
    犯行，時間緊接，方法相同，分別觸犯構成要件相同之罪名，顯係基於概括犯意
    為之，均分別應依連續犯規定，論以一罪。被告所犯上揭偽造公印文罪、連續行
    使偽造特種文書罪、連續行使偽造私文書罪、使公務員登載不實罪及護照條例第
    二十三條第一項、第二項之行使偽造國民身分證以供申請護照罪等各罪間，有方
    法目的之牽連關係，其中偽造公印文罪及連續行使偽造私文書罪二罪之法定最重
    本刑相同，本院爰從情節較重之偽造公印文罪論處。查被告曾於八十四年二月十
    一日，因詐欺案件，經本院以八十四年度易字第五號判決判處有期徒刑四月確定
    ，嗣於八十四年十二月二十三日執行完畢之事實，有台灣高等法院被告全國前案
    紀錄表一紙在卷可查，其受有期徒刑之執行完畢，五年以內再犯有期徒刑以上之
    罪，為累犯，應依法加重其刑。另公訴人雖未就被告有前揭連續行使偽造私文書
    部分之犯行提起公訴，然此部分之犯行與公訴人起訴部分之犯行，有牽連犯之裁
    判上一罪關係，本院自得一併審理，且臺灣台中地方法院檢察署以九十年度偵字
    第五六五四號，移送本院併辦部分之犯行（即被告有行使偽造特種文書、偽造署
    名罪及偽造印章罪），均與本案被告前揭論罪科刑部分之犯行，有連續犯之裁判
    上一罪關係，本院自得一併加以裁判。爰審酌被告前已有偽造文書之前科，卻仍
    犯下本案犯行，犯後仍飾詞卸責，顯見被告並無悔意，及其犯罪之手段、次數與
    其他一切情狀，量處如主文所示之刑。扣案之偽造乙○○國民身分證、汽車駕照
    及機車駕照各一張，及乙○○之全戶戶籍謄本一份，均係被告所有，且係被告犯
    罪所得之物，均業據其供承在卷，均應依刑法第三十八條第一項第三款規定，宣
    告沒收，另普通汽車駕駛執照登記書及汽（機）車駕駛人異動登記書上被告之照
    片各一張，及中華民國普通護照申請書上被告之照片一張及偽造之乙○○國民身
    分證正反面影本各一張，均係被告所有，且係供其犯罪所用之物，均應依刑法第
    三十八條第一項第二款規定，宣告沒收，而普通汽車駕駛執照登記書上姓名欄內
    被告偽造之「乙○○」署名一枚、汽（機）車駕駛人異動登記書上簽章欄內偽造
    之「乙○○」印文二枚、台中縣警察局豐原分局神岡分駐所偵訊筆錄（八十九年
    六月九日）第五頁被詢問人下所偽造之「乙○○」署名及印文各一枚，均係被告
    偽造之署名及印文，均應依刑法第二百十九條規定，宣告沒收，另被告於申請補
    發機車駕照及於神岡分駐所冒乙○○之名應訊時，所分別偽造之「乙○○」印章
    各一枚，雖被告自承於犯罪後均已丟棄於不詳地點，然並無法證明該偽造之印章
    二枚已滅失，仍均應依刑法第二百十九條規定，宣告沒收，此外，被告偽造之乙○○國民身分證上所偽造之「內政部印」印文一枚，係偽造之公印文，惟該偽造
    之乙○○國民身分證一張，本院已宣告沒收，是自不須再就該公印文本身宣告沒
    收，併此敘明。
據上論斷，應依刑事訴訟法第二百九十九條第一項前段，護照條例第二十三條第一項
、第二項，刑法第十一條、第二十八條、第二百十六條、第二百十三條、第二百十條
、第二百十四條、第二百十八條第一項、第二百十九條、第四十七條、第三十八條第
一項第二款、第三款，罰金罰鍰提高標準條例第一條前段，判決如主文。
中      華      民      國      九十      年      十一      月    七    日
                                  臺灣高雄地方法院刑事第三庭
                                          審判長法  官   宋  明  中
                                                法  官   柯  彩  燕
                                                法  官   呂  憲  雄
右正本證明與原本無異。
如不服本判決，應於判決送達後十日內，向本院提出上訴狀。
                                                書記官   許  麗  珠
中      華      民      國      九十      年      十一      月    十三  日
中華民國刑法第二百一十六條
行使第二百十條至第二百十五條之文書者，依偽造、變造文書或登載不實事項或使登
載不實事項之規定處斷。
中華民國刑法第二百一十三條
公務員明知為不實之事項，而登載於職務上所掌之公文書，足以生損害於公眾或他人
者，處一年以上七年以下有期徒刑。
中華民國刑法第二百一十條
偽造、變造私文書，足以生損害於公眾或他人者，處五年以下有期徒刑。
中華民國刑法第二百一十四條
明知為不實之事項，而使公務員登載於職務上所掌之公文書，足以生損害於公眾或他
人者，處三年以下有期徒刑、拘役或五百元以下罰金。
中華民國刑法第二百一十八條第一項
偽造公印或公印文者，處五年以下有期徒刑。
中華民國刑法第二百一十九條
偽造之印章、印文或署押，不問屬於犯人與否，沒收之。


司法院資訊處製作；財團法人民間司法改革基金會備份。
